【裁判字號】    97,小上,16
【裁判日期】    970829
【裁判案由】    清償債務
【裁判全文】
臺灣嘉義地方法院民事判決  97年度小上字第16號
上  訴  人  丙○○
訴訟代理人  乙○○
被  上訴人  臺灣新光商業銀行股份有限公司
法定代理人  甲○○
訴訟代理人  吳慶展
上列當事人間請求清償債務事件，上訴人對於民國97年4月30日
本院朴子簡易庭97年度朴小字第106號第一審判決提起上訴，本
院判決如下：
    主  文
上訴駁回。
第二審訴訟費用新臺幣壹仟伍佰元由上訴人負擔。
    理  由
一、按對於小額程序之第一審判決之上訴，非以其違背法令為理
    由，不得為之，民事訴訟法第436條之24第2項定有明文。又
    所謂判決違背法令，乃指判決不適用法規或適用不當，或有
    民事訴訟法第469條第1款至第5款所列情形，此為同法第436
    條之32第2項準用第468條、第469條第1款至第5款所明定。
    次按小額程序之第二審判決，依上訴意旨足認上訴為無理由
    者，得不經言詞辯論為之，民事訴訟法第436條之29第2款亦
    定有明文。復按當事人提起上訴，如依民事訴訟法第468條
    規定，以小額程序之第一審判決有不適用法規或適用法規不
    當為理由時，其上訴狀或理由狀應有具體之指摘，並揭示該
    法規之條項或其內容，若係成文法以外之法則，應揭示該法
    則之旨趣，倘為司法院解釋或最高法院之判例，則應揭示該
    判解之字號或其內容，如依民事訴訟法第469條第1款至第5
    款所列情形為理由時，其上訴狀或理由書應揭示合於條款之
    事實，上訴狀或理由書如未依此項方法表明，或其所表明者
    ，顯與上開法條規定不相合時，即難認為已對小額程序之第
    一審判決之違背法令有具體指摘，其上訴自難認為合法（最
    高法院71年台上字第314號判例要旨參照）。末按當事人於
    第二審程序不得提出新攻擊或防禦方法。但因原法院違背法
    令致未能提出者，不在此限。民事訴訟法第436條之28定有
    明文。此乃因小額訴訟程序，為求程序進行之簡速，故第二
    審得據為判決基礎之訴訟資料，除有前開但書所示情形外，
    應以第一審程序已提出者為限。亦即小額事件之第二審法院
    原則上應按第一審之訴訟資料，審核其訴訟程序及判決內容
    有無違背法令，當事人於第一審言詞辯論終結前未曾提出之
    訴訟資料，自不得再行提出。
二、本件上訴意旨略以：按銀行作業委託他人處理者，其對委託
    事項範圍、客戶權益保障、風險管理及內部控制原則，應訂
    定內部作業制度及程序；其辦法，由主管機關定之。銀行法
    第45條之1第3項定有明文，而依該條授權訂定之金融機構作
    業委託他人處理應注意事項第4條亦明確規定：「金融機構
    作業委外如因受委託機構或其僱用人員之疏失致客戶權益受
    損，仍應對客戶負責。」，因被上訴人委託新光行銷人員推
    銷階梯公司電腦線上教學及簽約時均只有階梯公司傳銷人員
    在場，是依上開規定被上訴人即應自行承擔風險，對客戶負
    責，然原審卻違背銀行法第45條之1第3項，顯有判決違背法
    令之違誤，為此提起上訴等語。
三、本院之判斷：
（一）經查，上訴人雖表明原判決違背銀行法第45條之1第3項之
      規定，惟查，本件被上訴人於原審以上訴人向伊（合併前
      為誠泰商業銀行股份有限公司）辦理消費性商品貸款（下
      簡稱系爭貸款），借款新臺幣（下同）139,300元，用以
      支付上訴人向階梯股份有限公司（下簡稱階梯公司）購買
      語言教材之費用，並與誠泰銀行約定分期清償，詎上訴人
      自民國96年6月10日起，即未依約按時清償借款，經多次
      催討，均未獲置理，依被告與誠泰銀行所定之消費性貸款
      契約第6條規定：申請人未依約支付期付款致任一期付款
      逾期繳款時，應自逾期之日起，按年利率20%計付遲延利
      息及違約金。如申請人遲付期付款總額達分期金額1/5或
      任一期付款遲延逾30日以上時，申請人即喪失期限利益，
      全部分期債務視為到期，申請人及其連帶保證人應一次清
      償貸款之本金、利息、違約金或相關費用等總債務，故被
      上訴人自得請求上訴人給付清償積欠之總債務，爰依系爭
      貸款申請表之法律關係，請求上訴人給付67,660元及自96
      年6月10日起至清償日止，按年息20％計算之利息等語。
      上訴人於原審則以：階梯公司佯稱其公司有辦理分期貸款
      ，致使消費者不知係向誠泰銀行辦理消費性貸款，且誠泰
      銀行並未在申請書上用印，也未辦理對保，本件顯係誠泰
      銀行與階梯公司合作意圖假分期、真貸款；再簽約當時階
      梯公司即將申請書收走，未使伊有足夠之審閱時間，且定
      型化契約印刷字體細小，文字繁多，違反消費者保護法第
      11 條之審閱時間及第12條之誠實信用原則；再原告為擴
      大自己業務範圍，合作由階梯公司以分期付款為藉口，交
      付貸款申請書與不知情之消費者簽署，於契約訂立過程中
      未有原告之參與，則因此產生之糾紛，自不得再以債之相
      對性為藉口而免責等語置辯。經原審以被上訴人主張前揭
      事實，業據其提出申請表、往來交易明細表各1份為證，
      上訴人於系爭申請書上簽名，顯見兩造已成立消費借貸之
      法律關係為據，判決上訴人敗訴，此觀諸原審卷證甚明。
（二）次查，上訴人前揭上訴意旨，上訴人於原審均未主張，係
      屬新攻擊防禦方法，本院依法不得斟酌，上訴人以此為由
      ，提起上訴，難認有理由。
（三）綜上，上訴人前揭上訴意旨係主張其於原審所未主張，依
      上訴意旨足認其上訴為無理由，爰不經言詞辯論，逕以判
      決駁回其上訴。
四、末按於小額訴訟之上訴程序，法院為訴訟費用之裁判時，應
    確定其費用額，民事訴訟法第436條之32第1項準用同法第43
    6條之19第1項定有明文。本件第二審裁判費用為1,500元，
    應由上訴人負擔，爰併諭知如主文第2項所示。
五、據上論結，本件上訴為無理由，依民事訴訟法第436條之32
    第1項、第2項、第449條第1項、第436條之29第2款、第436
    條之19第1項、第78條，判決如主文。
中    華    民    國    97    年    8     月    29    日
                民事第一庭審判長    法  官  林世芬
                                    法  官  張鶴齡
                                    法  官  柯月美
上為正本係照原本作成。
本件不得上訴。
中    華    民    國    97    年    8     月    29    日
                                    書記官  李文政


司法院資訊處製作；財團法人民間司法改革基金會備份。
